【裁判字號】    89,交訴,162
【裁判日期】    900220
【裁判案由】    肇事遺棄罪等
【裁判全文】
臺灣桃園地方法院刑事判決                        八十九年度交訴字第一六二號
    公  訴  人  臺灣桃園地方法院檢察署檢察官
    被      告  乙○○
    選任辯護人  丙○○
右列被告因肇事遺棄等案件，經檢察官提起公訴（八十九年度偵字第一八三一六號）
，本院判決如左：
    主      文
乙○○因過失致人於死，處有期徒柒月；又駕駛動力交通工具肇事，致人受傷而逃逸
，處有期徒刑壹年；應執行有期徒刑壹年陸月，緩刑伍年。
    事      實
一、乙○○於民國八十八年九月十日上午七時四十分許，擬將其駕駛之ＤＥ－七九二
    一號自小客車，停放在桃園市○○路○段三九五號對面之路邊以下車購買早餐之
    際，本應注意在顯有妨害他車通行之處所，不得停車，且停車向外開啟車門時，
    應注意行人、車輛，並讓其先行，而衡之當時情形，又無不能注意之情事，竟疏
    未注意及此，逕將其所駕前開自小客車任意併排停放在已停於路邊之他車旁之車
    道上，著即開啟左前車門欲行下車，致沿同向後方騎駛ＲＸＤ－０九五號機車前
    來之王育屏閃避不及而撞擊該自小客車之左前車門。王女頓時人、車倒地，頭部
    碰撞地面，受有腦挫傷併頸椎骨折之傷害。詎乙○○於駕車肇事致王育屏受傷之
    後，僅打電話匿名報案，旋即駕車駛離現場逃逸無蹤。嗣王育屏雖經人送醫急救
    ，惟延至翌（十一）日中午十二時三十分許，仍因傷重不治死亡。後警方在車禍
    現場附近四處查訪，始循線於同年月十二日上午九時四十分許，在桃園市○○街
    六二巷三六號乙○○住處將之查獲。
二、案經被害人王育屏之夫甲○○訴由台灣桃園地方法院檢察署檢察官偵查起訴。
    理      由
一、上開關於被告乙○○於前述時將所駕自小客車拼排停放在右揭路段車道上並開啟
    車門欲下車購買早餐之際，適被害人王育屏騎駛機車沿同向後方前來致撞擊該自
    小客車之左前門，王女頓時人、車倒地，受有傷害，事發後，乙○○僅打電話匿
    名報案，旋即駕車駛離現場等各情，業據被告乙○○於警訊、偵查及本院審理時
    供承不諱，並有警製道路交通事故調查報告表一份及現場暨被害人車損照片十二
    幀在卷可憑。至被害人確係因本件車禍受有腦挫傷併頸椎骨折之傷害，且因傷重
    不治死亡乙情，亦經檢察官會同法醫相驗屍體屬實，製有勘驗筆錄、驗斷書、相
    驗屍體證明書各一份及相驗照片五幀附卷足佐。
二、按顯有妨害他車通行之處所，不得停車，且停車向外開啟車門時，應注意行人、
    車輛，並讓其先行，道路交通安全規則第一百十二條第一項第九款、第十五款前
    段分別定有明文。被告乙○○欲停放車輛時，依法即負有上開注意義務，且查被
    告僅係停車後欲下車購買早餐，並無任何須緊急下車處理之迫切事由，其儘有充
    裕時間得依規定將車停放妥當並先探查後方行人或來車狀況始啟門下車，是依當
    時情形顯無不能注意之情事，詎竟疏未注意，任意將車以併排方式停放在顯有妨
    害他車通行之車道上著即啟門欲行下車，致生本件車禍，其有過失甚明。再者，
    被告既係停車後旋開啟車門，此二動作間隔短暫，僅有須庾片刻，可謂係間不容
    髮，是以被害人於騎車趨近時，猝臨此情，顯然無從，抑且，不及煞避防範，自
    難指其就本件車禍之發生與有過失。被害人又係因本件車禍受有腦挫傷併頸椎骨
    折之傷害，且因傷重不治死亡，被害人之死亡與被告之過失行為間顯有相當因果
    關係，被告自應負過失致死之罪責。次查，被告於本院審理時供承：（為何駕車
    離開？）因為害怕等語，由是，其顯係因畏罪故而驅車駛離潛逃之情，狀極鮮明
    。辯護意旨謂被告係因掛念公事，不得已先行離去，並無逃逸之故意云云，洵非
    的論，要無足取。再查，本件車禍發生之時，係八十八年九月十日上午七時四十
    分許，然桃園縣警察局消防隊一一九救災、救護指揮中心係立時即當日上午七時
    四十五分已接獲電話報案，旋派員前往救護，自接獲報案以迄將被害人送達醫院
    急救，此過程中並無遲滯，至現場時，被害人已無意識且生命跡象很差等情，業
    據證人即負責本件救護之消防局人員郭明忠、陳玫君於本院審理時述明，且有桃
    園縣警察局消防隊一一九救災、救護指揮中心救護派遣登記簿影本一紙在卷足稽
    。茲救護人員趕抵現場時，被害人既已陷於無意識之狀態且生命跡象甚差，由此
    ，顯見於車禍發生後，被害人雖未當場死亡，惟亦已因傷重而成無自救力之人，
    職是，依法被告即負有將之送醫救治之義務，因之，被告未為此舉反而駕車逃逸
    之行為，固可認係遺棄，第查，車禍發生之後，消防救護單位著即接獲報案，旋
    並派員前往救護，此過程中亦任何無遲滯，惟被害人仍傷重不治死亡，衡此，可
    徵縱令被告未曾逃逸，被害人猶難倖免於死，是以被害人之死亡與被告之逃逸即
    遺棄行為間，顯然欠缺因果關係，自未能指其有遺棄被害人致死之情事，應予敘
    明。綜述，本件事證已明，被告犯行洵堪認定，應依法論科。
三、被告因駕車之疏忽致被害人死亡部分，係犯刑法第二百七十六條第一項之過失致
    死罪。另查，被告固因駕車肇事終致被害人死亡，惟於事發之際，被害人並未當
    場身亡，係延至翌日中午十二時三十分許始傷重不治，是以於被告逃逸時，被害
    人當僅身受重傷，因之，被告駕車肇事致被害人受傷後，竟駕車駛離現場逃逸部
    分，核犯同法第一百八十五條之四之駕駛動力交通工具肇事，致人受傷而逃逸罪
    。其所犯前開二罪，一為過失犯，一為故意犯，構成要件互異，應分論併罰。查
    被告已與被害人之家屬達成和解，賠償金並已如數付訖等情，除有卷附調解書影
    本一紙可證外，並經告訴人甲○○於本院調查時陳明。爰審酌被告係拼排停車及
    任意開啟車門下車，嚴重妨害人、車通行安全而肇事，過失情節菲輕，事後猶心
    存僥倖，逃逸無蹤，惡性甚重，惟念其事後坦承犯行，態度尚佳，並迅即與被害
    人之家屬達成和解賠償損害，可認有面對問題，處理善後之誠意等情狀，分別量
    處如主文所示之刑，並定其應執行之刑。末查，被告前未曾受有期徒刑以上刑之
    宣告，有台灣高等法院被告全國前案紀錄表一份存卷可參。其受本次罪刑之科處
    ，當知警惕，爾後定能謹慎其行，駕車注意遵守交通規則，信無再犯之虞，本院
    因認對其所宣告之刑以暫不執行為適當，爰併宣告緩刑五年，以勵自新。
據上論斷，應依刑事訴訟法第二百九十九條第一項前段，刑法第一百八十五條之四、
第二百七十六條第一項、第五十一條第五款、第七十四條第一款，罰金罰鍰提高標準
條例第一條前段，判決如主文。
本案經檢察官楊挺宏到庭執行職務。
中      華      民      國    九十      年      二      月     二十     日
                              台灣桃園地方法院交通法庭
                                  法  官  蔡榮澤
右正本證明與原本無異。
如不服本判決，應於判決送達後十日內向本院提出上訴狀( 應附繕本 )，上訴於
臺灣高等法院。
                                    書記官   劉德壽
中        華        民        國   九十   年   二   月    二十六    日
附論罪科刑依據之法條：
刑法第一百八十五條之四
駕駛動力交通工具肇事，致人死傷而逃逸者，處六月以上五年以下有期徒刑。
刑法第二百七十六條第一項
因過失致人於死者，處二年以下有期徒刑、拘役或二千元以下罰金。


司法院資訊處製作；財團法人民間司法改革基金會備份。
